【裁判字號】    99,審訴,3121
【裁判日期】    991021
【裁判案由】    毒品危害防制條例
【裁判全文】
臺灣高雄地方法院刑事判決            99年度審訴字第3121號
公  訴  人  臺灣高雄地方法院檢察署檢察官
被      告  甲○○
上列被告因違反毒品危害防制條例案件，經檢察官提起公訴（99
年度毒偵字第4412號），嗣因被告就被訴事實為有罪陳述，經本
院告知簡式審判程序意旨並聽取公訴人及被告之意見後，本院合
議庭裁定由受命法官獨任依簡式審判程序審理，判決如下：
    主  文
甲○○施用第一級毒品，累犯，處有期徒刑壹年。
    事  實
一、甲○○前於92年間因施用毒品案件，經本院以92年度毒聲字
    第1577號裁定送觀察、勒戒後，因認無繼續施用毒品傾向，
    於92年4 月3 日執行完畢出所，經臺灣高雄地方法院檢察署
    檢察官以92年度毒偵字第1646號為不起訴處分確定。又於前
    揭觀察、勒戒執行完畢釋放後5 年內，於92年間因施用第一
    、二級毒品案件，經檢察官聲請本院裁定強制戒治並提起公
    訴，本院以92年度毒聲字第5204號裁定送觀察、勒戒後，認
    有繼續施用毒品之傾向，復以92年度毒聲字第6682號裁定令
    入戒治處所施以強制戒治，並以92年度訴字2760號各判處有
    期徒刑7 月、4 月，應執行有期徒刑10月確定，戒治部分於
    93年1 月9 日因法律修正報結，徒刑部分則於94年2 月27日
    縮刑期滿執行完畢。另犯竊盜及施用第一、二級毒品案件，
    經本院以97年度審易字第229 號、97年度審訴字第549 號分
    別判處有期徒刑4 月、7 月、3 月，並以97年度審聲字第17
    98號定應執行刑為有期徒刑1 年確定；又因施用毒品案件，
    經本院以97年度審訴字第5413號判處有期徒刑8 月確定，與
    上開應執行刑有期徒刑1 年接續執行，於98年11月24日縮短
    刑期假釋出監並付保護管束，於99年2 月2 日保護管束期滿
    ，假釋未經撤銷執行完畢。詎其仍未戒絕毒癮，復基於施用
    第一級毒品之犯意，於99年6 月4 日晚間7 時許，在其位於
    高雄市○○區○○街63巷29號住處內，以將第一級毒品海洛
    因摻水置於針筒內注射之方式，施用海洛因1 次。嗣於同年
    6 月5 日中午12時許，在高雄巿左營區○○路27號前，因形
    跡可疑為警攔查，發現其有多項毒品前科，且左手手腕關節
    內側遺留毒品注射針孔，經徵得其同意採集尿液送驗，結果
    呈嗎啡、可待因陽性反應，始悉上情。
二、案經高雄市政府警察局左營分局移送臺灣高雄地方法院檢察
    署檢察官偵查起訴。
    理  由
一、本件被告甲○○所犯係死刑、無期徒刑、最輕本刑為3 年以
    上有期徒刑以外之罪，其於準備程序中就被訴事實為有罪之
    陳述，經法官告知簡式審判程序之旨，並聽取公訴人及被告
    之意見後，經本院合議庭裁定由受命法官獨任進行簡式審判
    程序，合先敘明。
二、上揭犯罪事實業據被告於本院審理時坦承不諱，且被告為警
    查獲後，經採其尿液送驗結果，呈現嗎啡、可待因陽性反應
    ，有高雄市政府警察局左營分局毒品案嫌疑人尿液代碼與姓
    名對照表、高雄市立凱旋醫院99年6 月24日A00000000 號濫
    用藥物尿液檢驗報告各1 份在卷可稽（見警卷第6 頁至第7
    頁），足見被告之任意性自白與事實相符，得為認定犯罪之
    依據。是以，被告上開施用第一級毒品之犯行堪以認定。
三、按海洛因係毒品危害防制條例第2 條第2 項第1 款所稱之第
    一級毒品，依法不得持有、施用。次按毒品危害防制條例於
    92年7 月9 日修正公布，自93年1 月9 日施行，其中第20條
    、第23條將施用毒品之刑事處遇程序，區分為「初犯」及「
    5 年內再犯」、「5 年後再犯」。依其立法理由之說明：「
    初犯」，經觀察、勒戒或強制戒治後，應為不起訴處分或不
    付審理之裁定；經觀察、勒戒或強制戒治執行完畢釋放後，
    「5 年內再犯」者，因其再犯率甚高，原實施之觀察、勒戒
    及強制戒治既已無法收其實效，爰依法追訴或裁定交付審理
    。至於經觀察、勒戒或強制戒治執行完畢釋放後，「5 年後
    再犯」者，前所實施之觀察、勒戒或強制戒治已足以遮斷其
    施用毒品之毒癮，為期自新及協助其斷除毒癮，仍適用「初
    犯」規定，先經觀察、勒戒或強制戒治之程序。從而依修正
    後之規定，僅限於「初犯」及「5 年後再犯」二種情形，始
    應先經觀察、勒戒或強制戒治程序。倘被告於5 年內已再犯
    ，經依法追訴處罰，縱其第3 次（或第3 次以上）再度施用
    毒品之時間，在初犯經觀察、勒戒或強制戒治執行完畢釋放
    5 年以後，已不合於「5 年後再犯」之規定，且因已於「5
    年內再犯」，顯見其再犯率甚高，原實施觀察、勒戒或強制
    戒治，已無法收其實效，即應依該條例第10條處罰（最高法
    院95年度第7 次刑事庭會議決議參照）。查本件被告有如事
    實欄所載，受觀察、勒戒執行完畢釋放後5 年內，又於92間
    再犯施用第一、二毒品案件，經本院以92年度訴字第2760號
    各判處有期徒刑7 月、4 月，應執行有期徒刑10月確定之事
    實，有臺灣高等法院被告前案紀錄表1 份在卷可憑，足認其
    再犯率甚高，原實施觀察、勒戒程序，顯無法遮斷其毒癮而
    收其實效，則其本件於前揭時、地再度施用海洛因之犯行，
    即非屬該條例第20條第3 項所稱「5 年後再犯」之情形，揆
    諸前揭最高法院決議意旨，自應依該條例第10條之規定予以
    追訴處罰。從而，本件事證明確，被告涉犯毒品危害防制條
    例第10條第1 項之罪，應堪認定。
四、核被告所為，係犯毒品危害防制條例第10條第1 項之施用第
    一級毒品罪。其為施用而持有第一級毒品之低度行為，應為
    其施用之高度行為所吸收，不另論罪。又被告有如事實欄所
    載，受有期徒刑執行完畢之事實，有臺灣高等法院被告前案
    紀錄表附卷可參，其受徒刑之執行完畢，5 年內故意再犯本
    件有期徒刑以上之罪，為累犯，應依刑法第47條第1 項加重
    其刑。爰審酌被告前有多次施用毒品前科，素行不佳，有上
    開臺灣高等法院被告前案紀錄表可參，其經觀察、勒戒、強
    制戒治及刑之執行後，仍未能徹底戒絕毒品，再犯本件施用
    第一級毒品罪，顯見其無戒毒悔改之意，惟念及其施用毒品
    ，乃戕害一己之身體健康，所為尚未害及他人，且於本院審
    理時尚能坦承犯行，態度尚可，並考量其犯罪動機、目的、
    所生危害，及其自稱高職肄業、另案羈押前原從事搭建鐵皮
    屋工作、日薪新臺幣1,200 元等一切情狀（見本院卷第30頁
    ），量處如主文所示之刑，以示懲儆。
據上論斷，應依刑事訴訟法第299 條第1 項前段、第273 條之1
第1 項，毒品危害防制條例第10條第1 項，刑法第11條前段、第
47條第1 項，判決如主文。
本案經檢察官王兆琳到庭執行職務。
中    華    民    國    99    年   10     月    21    日
                      刑事第十庭      法  官  周佳佩
以上正本證明與原本無異。
如不服本判決應於收受送達後10日內向本院提出上訴書狀，並應
敘述具體理由；如未敘述上訴理由者，應於上訴期間屆滿後20日
內向本院補提理由書（均須按他造當事人之人數附繕本）「切勿
逕送上級法院」。
中    華    民    國    99    年    10    月    21    日
                                      書記官  李承悌
附錄本案論罪科刑法條：
毒品危害防制條例第10條1 項
施用第一級毒品者，處6 月以上5 年以下有期徒刑。

司法院資訊處製作；財團法人民間司法改革基金會備份。
